臺灣桃園地方法院民事裁定　　　　　100年度消債聲字第104號
聲　請　人　林郁芳
即 債 務人
代　理　人　李宏文律師
上列當事人因消費者債務清理事件聲請清算，經本院裁定終止清
算程序確定後聲請免責，本院裁定如下：
    主  文
債務人林郁芳應予免責。
    理  由
一、按法院為終止或終結清算程序之裁定確定後，除別有規定外
    ，應以裁定免除債務人之債務，消費者債務清理條例第132
    條定有明文。又法院裁定開始清算程序後，債務人有薪資、
    執行業務所得或其他固定收入，而普通債權人之分配總額低
    於債務人聲請清算前2 年間，可處分所得扣除自己及依法應
    受其扶養者所必要生活費用之數額者，法院應為不免責之裁
    定，但債務人證明經普通債權人全體同意者，不在此限，復
    為同條例第133 條所明定。次按「債務人有下列各款情形之
    一者，法院應為不免責之裁定，但債務人證明經普通債權人
    全體同意者，不在此限：一、於7 年內曾依破產法或本條例
    規定受免責；二、隱匿、毀損應屬清算財團之財產，或為其
    他不利於債權人之處分；三、捏造債務或承認不真實之債務
    ；四、因浪費、賭博或其他投機行為，致財產顯然減少或負
    擔過重之債務，而生開始清算之原因；五、於清算聲請前1
    年內，已有清算之原因，而隱瞞其事實，使他人與之為交易
    致生損害；六、明知已有清算原因之事實，非基於本人之義
    務，而以特別利於債權人中之一人或數人為目的，提供擔保
    或消滅債務；七、隱匿、毀棄、偽造或變造帳簿或其他會計
    文件之全部或一部，致其財產之狀況不真確；八、故意於財
    產及收入狀況說明書為不實之記載，或有其他故意違反本條
    例所定義務之行為」，亦為同條例第134條所明定。
二、本件聲請人即債務人林郁芳前於民國98年10月14日聲請清算
    ，經本院98年度消債清字第60號裁定於98年12月11日准予開
    始清算程序，且以本院99年度司執消債清字第7 號進行清算
    程序，後經變價分配清算財團之財產即聲請人之不動產，於
    全數清償有擔保債權人聯邦商業銀行股份有限公司債權及相
    關稅賦、執行費用後，該變賣價金得以返還予無擔保普通債
    權人之金額為新台幣（下同）594,111 元，再加計土地增值
    稅退稅款85,244元後，總計共679,355 元，清算程序終結等
    情，業據本院依職權調閱上開卷宗查核無訛。
三、經查：
  (一)依聲請人於100 年9 月6 日民事陳述意見狀所載，其收入為
    早餐18,000元、送便當7,000 元、低收入戶補助金10,000元
    （見本院99年度司執消債清字第7 號卷第370 頁），堪認聲
    請人於法院裁定開始清算程序後仍有薪資收入。又聲請人於
    清算程序中，經變價分配清算財團之財產即聲請人之不動產
    餘款及土地增值稅退稅款共679,355 元完畢而清算程序終結
    等情，已如上述，故普通債權人於此清算程序之分配總額即
    為679,355 元。另觀諸聲請人所提出之96、97年綜合所得稅
    各類所得扣繳憑單、財產及收入狀況報告書、薪資證明切結
    書、97及98年桃園縣中壢市公所低收入戶證明書可知（見本
    院98年度消債清字第60號卷第17、22至26頁），聲請人前係
    受僱攤販商家，每月薪資18,000元，另有96年8 月1 日至98
    年8 月31日低收入戶補助共129,600 元，故聲請人聲請清算
    前2 年可處分所得應為561,600 元（計算式：18,000 × 24
    ＋129,600 ），顯已低於普通債權人分配總額679,355 元，
    更遑論該聲請清算前2 年可處分所得尚需扣除聲請人聲請清
    算前2 年間自己及依法應受其扶養者所必要生活費用。準此
    ，普通債權人之分配總額既未低於聲請人聲請清算前2 年間
    ，可處分所得扣除自己及依法應受其扶養者所必要生活費用
    之數額，即難認聲請人符合消費者債務清理條例第133 條所
    規定應不免責之情事。
  (二)另本件免責程序經多數債權人具狀表示反對聲請人免責，渠
    等理由不外以：聲請人有多筆非生活必要支出，及預借現金
    、代償等奢侈、浪費之消費，且年約50歲尚非達法定退休年
    齡，如逕予免責，不符公平原則，且符合消費者債務清理條
    例第134 條第1 項第4 款所定之不免責事由。惟細繹債權人
    澳商澳盛銀行、國泰世華商業銀行、永豐商業銀行、安泰商
    業銀行所提出之聲請人消費明細可知，聲請人於上開銀行之
    消費均為貸款、申請代償及預借現金等記錄（見本院99年度
    司執消債清字第7 號卷第184、185、187、191頁），然尚難
    以此借貸紀錄逕認聲請人之上開借款係用於從事投機或奢侈
    、浪費等行為。另債權人中國信託商業銀行雖指稱聲請人之
    信用卡欠款係大額借款、密集通訊費用、百貨公司、服飾精
    品、全國電子、聯誼會館、美食館、保險、精品生活館消費
    所致，並提出93年1 月28日至95年6 月22日消費明細表為憑
    （見本院99年度司執消債清字第7 號卷第151至179頁），然
    細繹該消費明細可知，聲請人所積欠債權人中國信託商業銀
    行之債務成因多為通信貸款，少數始為通訊費用及消費支出
    ，而消費支出部分亦並非如債權人中國信託商業銀行所述為
    密集消費，且其中消費金額大於2,000 元以上者，僅有93年
    12月13日於崇光百貨消費2270元、93年12月24日於全國電子
    消費16890 元、94年1 月22日於台灣奧黛莉消費3110元、94
    年1 月29日於皇族皮鞋消費2500元、94年5 月7 日於新珠江
    聯誼宴會館消費6880元、94年7 月16日於全國電子消費1154
    1 元、95年1 月4 日於美華泰消費2826元，甚者，聲請人於
    93年1 月28日至95年3 月23日止之帳款均按期如數清償，並
    無遲延或短繳。況以，聲請人於離婚後以單身職業婦女身分
    獨立扶養2 名子女迄今，前並領有低收入戶證明（現為中低
    收入戶），收入能力顯低於一般家庭水準，是其經濟負擔壓
    力之重，自不言可喻，則聲請人所陳因扶養暨生活必要所需
    ，而以刷卡、預借現金等方式借新還舊支撐其開銷，當足堪
    可信，則本院衡諸聲請人之消費紀錄，認其消費金額及次數
    並無顯逾一般人合理消費情事，尚難認聲請人有奢侈、浪費
    或投機行為致達生開始清算原因之程度，故並不符合消費者
    債務清理條例第134 條第1 項第4 款所定之不免責事由，亦
    不符合該條項其餘各款之不免責事由。
四、綜上所述，本院審酌債務人生活狀況，以及其積欠債務之消
    費內容原因，認債務人並無消費者債務清理條例第133 條前
    段或第134 條各款所定之情事，依上說明，自應依首開規定
    裁定本件債務人免責，爰裁定如主文。
中    華    民    國    100    年    12    月    6    日
                      民事第二庭  法  官  袁雪華
正本係照原本作成。
如不服本裁定，應於裁定送達後10日內，以書狀向本院提出抗告
，並繳納抗告費新臺幣1千元。
中    華    民    國    100    年    12    月    6    日
                                  書記官  劉霜潔